---
title: "Ejercicio Apuntes"
author: "Marta Venegas Pardo"
date: "11/24/2021"
output: html_document
---

```{r setup, include=FALSE}
knitr::opts_chunk$set(echo = TRUE, message = FALSE)
```

```{r  message=FALSE }
source("teoriadecision_funciones_multicriterio.R")
source("teoriadecision_funciones_multicriterio_diagram.R")
source("teoriadecision_funciones_multicriterio_utiles.R")
```



```{r}
tabdec.X = multicriterio.crea.matrizdecision(c(20,13,15,30,5,40,
                                               0.3,0.5,0.1,0.7,0.9,0,
                                               1.3,4,2.2,1,4,1,
                                               3,3,5,2,7,1),
                                             numalternativas=6,
                                             numcriterios=4,
                                             v.nombresalt=c("A1","A2","A3","A4","A5","A6"),
                                             v.nombrescri = c("V1","V2","V3","V4")
                                                    
)
tabdec.X
```


# Método electre




Método electre:

-   D
-   Alpha
-   Pesos de comparación, podríamos ponerlos todos infinitos

## Primera iteración


```{r}
pesos_criterios = c(0.3,0.2,0.4,0.1)
vd= c(15,Inf,2,Inf)
Electre=multicriterio.metodoELECTRE_I(tabdec.X,
                                          pesos.criterios = pesos_criterios,
                                          nivel.concordancia.minimo.alpha = 0.7, # Concordancia
                                          no.se.compensan = vd, # Discordancia
                                          que.alternativas = TRUE) # Considera Todas

Electre$nucleo_aprox
```

El núcleo es 1

Representación del grafo

```{r}
qgraph::qgraph(Electre$relacion.dominante)
```
El 1 domina a todas. No necesito más iteracciones







# Cálculos en el método electre I La representación de las tables de test con KableExtra

```{r}
library(dplyr)
library(kableExtra)
library(stringr)
sal8ke = func_ELECTRE_Completo(Electre)
```

```{r}
sal8ke$MIndices
```



Con respecto a A1

- En todos los criteios, A1 supera a todas las alternativas, excepto en la A2, que no es mejor en el criterio 2
- En el criterio 2, A1 no supera a A2






```{r}
sal8ke$TConcordancia
```



Notación:

- F= NO PASA EL TEST DE CONCORDANCIA
- RESULTADO AZUL: PAREJAS QUE PASAN EL TEST DE CONCORDANCIA

Sólo pasan el test de corcondancia:

- A1SA2, A1SA3, A1SA4, A1SA5, A1SA6
- A4SA3
- A5SA3, A5SA4
- A6SA2, A6SA3, A6SA4, A6SA5


```{r}
sal8ke$TDiscordancia
```

Notación:

- F= NO PASA EL TEST DE DISCORDANCIA
- RESULTADO AZUL: PAREJAS QUE PASAN EL TEST DE DISCORDANCIA
- LA DIAGONAL SE SUPERA ENTERA PERO NO VA A INFLUIR



QUE PASABAN CONCORDANCIA Y TAMBIEN DISCORDANCIA:

- A1SA2, A1SA3, A1SA4, A1SA5
- A4SA3
- A5SA3, A5SA4
- A6SA2, A6SA3, A6SA4, A6SA5

```{r}
sal8ke$TSuperacion$KE
```

CONCLUSIÓN:

- A1SA2, A1SA3, A1SA4, A1SA5, A1SA6
- A4SA3
- A5SA3,A5SA4
- A6SA2,A6SA3, A6SA4,A6SA5

```{r}
sal8ke$Grafo
```



```{r}
qgraph::qgraph(sal8ke$Grafo)
```

El núcleo

```{r}
sal8ke$Nucleo
```




SOLUCIÓN: EL NÚCLEO ES A1












