---
title: "Gerente AHP"
author: "Marta Venegas Pardo"
date: "11/25/2021"
output: html_document
---

```{r setup, include=FALSE}
knitr::opts_chunk$set(echo = TRUE)
```


```{r  message=FALSE }
source("teoriadecision_funciones_multicriterio.R")
source("teoriadecision_funciones_multicriterio_diagram.R")
source("teoriadecision_funciones_multicriterio_utiles.R")
```

## Solución con Funciones en script de R

### Paso 1: Introducir los datos

Pesos locales de los criterios subcriterios

```{r}
# Matriz de Citerios
nb.criterios=c("ExperienciaLaboral", "Educacion",  "CaractPersonales")
tn1 = multicriterio.crea.matrizvaloraciones_mej(c(3,1,1/3),
                                                  numalternativas = 3,
                                                  v.nombres.alternativas = nb.criterios) # la diagonal superior
stn1=multicriterio.metodoAHP.variante1.autovectormayorautovalor(tn1)
vpn1=round(stn1$valoraciones.ahp,4)
vpn1
```


```{r}
# Educacion
n.subcriterios2=c("EducacionFormal", "CursoCapacitacion")
tn22 = multicriterio.crea.matrizvaloraciones_mej(c(3),
                                                  numalternativas = 2,
                                                  v.nombres.alternativas = n.subcriterios2) # la diagonal superior
stn22=multicriterio.metodoAHP.variante1.autovectormayorautovalor(tn22)
vpn22=round(stn22$valoraciones.ahp,4)
vpn22
```



```{r}
# CaractPersonales
n.subcriterios3=c("ntrevista", "PruebaPsico")
tn23 = multicriterio.crea.matrizvaloraciones_mej(c(2),
                                                  numalternativas = 2,
                                                  v.nombres.alternativas = n.subcriterios3) # la diagonal superior
stn23=multicriterio.metodoAHP.variante1.autovectormayorautovalor(tn23)
vpn23=round(stn23$valoraciones.ahp,4)
vpn23
```




```{r}
c1 = 0.4286 # vpn1[1]
c21 =   0.1429     * 0.75 # vpn1[2]* vpn21[1]
c22 =   0.1429     * 0.25 # vpn1[2]* vpn21[2]
c31 =  0.4286  * 0.6667   # vpn1[3]* vpn22[1]
c32 = 0.4286  * 0.3333    # vpn1[3]* vpn22[2]

crisub= c(c1,c21,c22,c31,c32)
crisub
```

Ahora los pesos locales de las alternativas

```{r}
# c1: ExperienciaLaboral
n.alternativas <- c("Sr-Gonzalez", "Sra-Perez","Sr-Fernandez")
tn3c1 <- multicriterio.crea.matrizvaloraciones_mej(c(3,1/3,1/7),3,n.alternativas)
stn3c1 <- multicriterio.metodoAHP.variante1.autovectormayorautovalor (tn3c1)
(vpn3c1 = round(stn3c1$valoraciones.ahp,4))
```


```{r}
# c1: EducacionFormal
n.alternativas <- c("Sr-Gonzalez", "Sra-Perez","Sr-Fernandez")
tn3c21 <- multicriterio.crea.matrizvaloraciones_mej(c(1/5,1/3,3),3,n.alternativas)
stn3c21 <- multicriterio.metodoAHP.variante1.autovectormayorautovalor (tn3c21)
(vpn3c21 = round(stn3c21$valoraciones.ahp,4))
```


```{r}
# c22: CursoCapacitacion
n.alternativas <- c("Sr-Gonzalez", "Sra-Perez","Sr-Fernandez")
tn3c22 <- multicriterio.crea.matrizvaloraciones_mej(c(5,3,1/2),3,n.alternativas)
stn3c22 <- multicriterio.metodoAHP.variante1.autovectormayorautovalor (tn3c22)
(vpn3c22 = round(stn3c22$valoraciones.ahp,4))
```


```{r}
# c31: Resultado entrevista
n.alternativas <- c("Sr-Gonzalez", "Sra-Perez","Sr-Fernandez")
tn3c31<- multicriterio.crea.matrizvaloraciones_mej(c(3,1,1/3),3,n.alternativas)
stn3c31 <- multicriterio.metodoAHP.variante1.autovectormayorautovalor (tn3c31)
(vpn3c31 = round(stn3c31$valoraciones.ahp,4))
```

```{r}
# c31: Resultado psico
n.alternativas <- c("Sr-Gonzalez", "Sra-Perez","Sr-Fernandez")
tn3c32<- multicriterio.crea.matrizvaloraciones_mej(c(3,6,3),3,n.alternativas)
stn3c32 <- multicriterio.metodoAHP.variante1.autovectormayorautovalor (tn3c32)
(vpn3c32 = round(stn3c32$valoraciones.ahp,4))
```


```{r}
matper=matrix( c( 0.2426     ,  0.0879     ,  0.6694 ,   # vpn3c1
                     0.1047   ,    0.6370   ,    0.2583 ,  # cpn3c21
                   0.6483     ,  0.1220   ,    0.2297  , # vpn3c22
                    0.4286     ,  0.1429    ,   0.4286 , # vpn3c31
                     0.6548   ,    0.2499     ,  0.0953  # vpn3c32
                  ), ncol=3 , nrow=5, byrow=TRUE)
pond.globales = crisub %*% matper
colnames(pond.globales)=n.alternativas
pond.globales
round(pond.globales*100,2)
```

```{r}
Mcrisub = matrix(crisub,nrow=5,ncol=3)
Mcrisub
pond.globales.parciales = Mcrisub * matper
round(pond.globales.parciales*100,2)
```




### Paso 4: Diagrama de jerarquía

El diagrama con la estructura jerárquica:

```{r}
# xmatn01=tb0601 # meto la tabla tb0501
# xmatn02=array(NA,dim=c(3,3,3)) # dos alternativas y 3 criterios
# xmatn02[,,1]=tb0602a
# xmatn02[,,2]=tb0602b
# xmatn02[,,3]=tb0602c
# 
# dimnames(xmatn02)[[1]]=nb.alternativas
# dimnames(xmatn02)[[2]]=nb.alternativas
# dimnames(xmatn02)[[3]]=nb.criterios
# # library(diagram)
# multicriterio.metodoahp.diagrama(xmatn01,xmatn02) # matriz del nivel 1 y 2
```












## Solución Con paquete ahp

```{r}
library(ahp)
dt06 = Load("Gerente.ahp")
```

```{r message=FALSE}
Visualize(dt06)
```




### Tabla para la interpretación

```{r}
ahp::Calculate(dt06)
ahp::AnalyzeTable(dt06, sort="orig")
```
- Todas las inconsistencias se encuentran por debajo del 10%, que es el nivel de aceptación, por lo que está todo en orden.
- lo que mas le ha aportado a la sra gonzales para la puntuación total


### PEsos locales cirterios subcriterios y alternativas


```{r}
ahp::AnalyzeTable(dt06, sort="orig",variable = "priority")
```
