---
title: "Teoría de la decisión"
subtitle: "Relación 2"
author: "Marta Venegas Pardo"
output: 
  prettydoc::html_pretty:
    theme: leonids
    highlight: github
    toc: true
    toc_depth: 4
    number_section: no
---

```{r setup, include=FALSE}
knitr::opts_chunk$set(echo = TRUE)
```

```{r}
source("teoriadecision_funciones_multicriterio.R")
source("teoriadecision_funciones_multicriterio_diagram.R")
source("teoriadecision_funciones_multicriterio_utiles.R")
```



# Ejercicio 1


1. Dadas las siguientes matrices correspondientes a la relación binaria no borrosa de preferencia-indiferencia:


Construya una función de valor o utilidad asociada a cada una de ellas.

# Ejercicio 2
Dadas las siguientes matrices correspondientes a la relación binaria borrosa de preferencia:



Construya una función de valor o utilidad asociada a cada una de ellas.

# Ejercicio 3
Dada una matriz de decisióon recogida en la siguiente tabla:


## Apartado a)
Homogeneice las columnas de la tabla de decisión por el método Nadir

## Apartado b)
Homogeneice las columnas de la tabla de decisión por el método Promethee, considerando los siguientes valores $\underline\delta$ y $\overline\delta$ para cada uno de los criterios: C1 : (30, 120), C2 : (3, 12), C3 : (4, 10), C4 : (20, 60) y C5 : (100, 400), respectivamente.

# Ejercicio 4
Un inversor está considerando invertir en una opción entre dos alternativas posibles A y B. El criterio de mayor importancia relativa es el rendimiento de cada opción en Bolsa, y en menor medida el riesgo asociado con dicha inversión. Las matrices de comparación por pares de este problema han sido estimadas de la manera siguiente:

- Matriz de criterios 

- Matriz de alternativas/criterios


Se pide:

## Apartado a)
Identificar el diagrama de jerarquías de este problema de decisión.

## Apartado b)

Calcular las prioridades de cada matriz de comparaciones por pares. 

## Apartado c)

Determinar la prioridad global de cada una de las 2 inversiones.

# Ejercicio 5

El vicepresidente ejecutivo de una empresa de distribución de bebidas necesita seleccionar un nuevo gerente de marketing.

Hay dos candidatos potenciales cuyas iniciales son A y B. Se han identificado las siguientes matrices de comparación por pares:

- Matriz de comparación entre criterios

- Matriz de comparación entre alternativas según criterios

Se pide:

## Apartado a)
Identificar el diagrama de jerarquías de este problema de decisión.

## Apartado b)
Calcular las prioridades de cada matriz de comparaciones por pares.

## Apartado c) 
Determinar la prioridad global de cada candidato.


# Ejercicio 6

Una empresa de diseño debe seleccionar la mejor oferta entre 3 alternativas de proveedores:

A, B y C. 

La Gerencia de la empresa maneja tres criterios (1) los costos, (2) la confiabilidad de los productos y (3) plazos de entrega.

El centro decisor fue consultado sobre sus preferencias en relación con cada uno de los provee- dores. Se identificaron las siguientes matrices de comparación por parejas entre los proveedores según uno de los 3 criterios:

# Ejercicio 7

# Ejercicio 8

